【裁判字號】    92,交聲更(一),7
【裁判日期】    920717
【裁判案由】    聲明異議
【裁判全文】
臺灣臺南地方法院交通事件裁定                  九十二年度交聲更(一)字第七號
    移
    受處分人
    即異議人  甲○○
右列受處分人因違反道路交通管理處罰條例案件，對於交通部公路總局嘉義區監理台
南監理站民國九十一年九月二十三日所為之裁決處分（處分案號：南監五字第裁七四
—Ｖ00000000號）聲明異議，前經本院以九十一年度交聲字第三七七號裁定
異議駁回，受處分人即異議人提起抗告後，復經臺灣高等法院臺南分院以九十二年度
交抗字第九六號將原裁定撤銷並發回更審，本院裁定如左：
    主  文
原處分撤銷。
甲○○汽車駕駛人，行車速度，超過規定之最高時速，處罰鍰新臺幣壹仟玖佰元，並
記違規點數壹點。
    理  由
一、原處分意旨略以：受處分人即異議人甲○○係於民國九十年七月十八日十六時八
    分許，駕駛車牌號碼Ｓ三─二六四０號自用小貨車，在行經限速五十公里之屏東
    縣屏東機場外環道南下處時，為雷達測速儀自動照相器測獲該輛自小貨車之行車
    時速高達七十一公里，已超速二十一公里，經屏東縣警察局交通警察隊警員逕行
    開單舉發，並郵寄至異議人前述小貨車車籍資料上所登記之車主地址，因無人收
    受且招領逾期而遭投遞郵局退件，原舉發單位乃依法辦理公示送達後，移送機關
    即交通部公路總局嘉義區監理所台南監理站，經查證後亦以異議人違規事實明確
    ，而裁處異議人罰鍰新臺幣二千四百元並記違規點數一點。
二、聲明異議意旨則略以：受處分人即異議人甲○○於民國九十年七月十八日十六時
    八分許，其所有之車牌號碼Ｓ三─二六四０號自用小貨車，在行經限速五十公里
    之屏東縣屏東機場外環道南下處時，雖有行車時速高達七十一公里而有行車超速
    之違規行為，但因伊並未變更送達處所，未收到舉發違反道路交通管理事件通
    知單，而異議人其居住之處為菜市場公寓三樓，一樓是菜市場，出入人口頻繁，
    且公寓無管理人，舉發通知單未送達予異議人，原處分機關逕予公示送達，顯有
    未合等語。
三、按汽車駕駛人，行車速度，超過規定之最高時速者，處新臺幣一千二百元以上二
    千四百元以下罰鍰；並記違規點數一點，道路交通管理處罰條例第四十條第一項
    、第六十三條第一項第一款分別定有明文。次按逕行舉發之通知單，應由舉發機
    關送達於被通知人，違反道路交通管理事件統一裁罰基準及處理細則第十一條第
    一項第三款定有明文。再按違反道路交通管理事件統一裁罰標準及處理細則第四
    十四條第一項規定：違反道路交通管理事件行為人，未依規定自動繳納罰鍰，或
    未依規定到案聽候裁決，處罰機關應於二個月內依標準表逕行裁決之。是受處分
    人應先收受「舉發違反道路交通管理事件通知單」之通知，始知悉應到案日期，
    否則受處分人即無從知悉應到案日期，主管機關未經合法送達逕行裁決，其裁決
    程序即非適法。
四、又對於當事人之送達，應為送達之處所不明者，行政機關得依申請准為公示送達
    ，如無人為公示送達之申請者，行政機關為避免行政程序遲延，認有必要時，得
    依職權命為公示送達，行政程序法第七十八條第一項第一款、第二項固分別定有
    明文；惟「送達，於應受送達人之住居所、事務所或營業所為之。」「於應送達
    處所不獲會晤應受送達人時，得將文書付與有辨別事理能力之同居人、受雇人或
    應送達處所之接收郵件人員」亦分別為同法第七十二條第一項前段、第七十三條
    第一項所明定，再如無法依前開法條規定為送達者，應依同法第七十四條規定「
    送達，不能依前二條規定為之者，得將文書寄存送達地之地方自治或警察機關，
    並作送達通知書兩份，一份黏貼於應受送達人住居所、事務所、營業所或其就業
    處所門首，另一份交由鄰居轉交或置於該送達處所信箱或其他適當位置，以為送
    達。前項情形，由郵政機關為送達者，得將文書寄存於送達地之郵政機關。寄存
    機關自收受寄存文書之日起，應保存三個月。」故得以公示送達為之者，應以受
    送達人之住居所、事務所及所在地不明者，始得為之，如受送達人所在地尚非不
    明，而逕以公示送達方式以為送達，即不生送達之效力（最高法院六十六年度台
    非字第一六七號判例、八十一年度台上字第四六九二號判決參照），易言之，當
    事人無應為送達之處所不明（可透過戶籍查詢得知新址者）之情形，行政機關仍
    不得依行政程序法第七十八條第一項第一款、第二項規定規定依職權為公示送達
    。
五、經查：
  (一)本件異議人所有之車牌號碼Ｓ三─二六四０號自用小貨車，於九十年七月十八日
    十六時八分許，駕駛行經最高速限為時速五十公里之屏東機場外環道路（南下）
    時，有行車速度為七十一公里，而超過該路段最高速限之違規情事，固有屏東縣
    警察局屏警交字第Ｖ00000000號舉發違反道路交通管理事件通知單一紙
    及測速照片一張為證，並為異議人亦於聲明異議狀所自承，而前開舉發通知單及
    測速照片，經屏東縣警察局交通警察隊，依據異議人所登記車籍資料之上開地址
    ，掛號郵寄送達異議人，經郵政人員前往投遞，惟未送達予異議人，退回之郵寄
    信封上僅記載投遞日期，並未載明係何原因而無法送達異議人等情，有該投遞退
    回之信封一件在卷可證。
  (二)異議人所有之Ｓ三─二六四０號自用小貨車車籍資料登載車主地主為「台南市○
    ○街一○三巷二號三樓之二」，有舉發違反道路交通管理事件通知單及裁決書各
    乙件可憑，而異議人自八十六年一月十七日遷入上開住所，迄未再遷出等情，亦
    有法務部戶役政連結作業系統個人基本資料及遷徒紀錄資料各乙紙存卷（臺灣高
    等法院臺南分院九十二年度交抗字第九六號刑事卷宗）可稽，異議人之住所既未
    變更，則異議人即無應為送達處所不明之情形，送達人於送達時不獲會晤本人，
    自應依前開行政程序法第七十三條或七十四條條之規定，為補充送達或寄存送達
    ，始合規定。
  (三)原舉發異議人交通違規之屏東縣警察局交通隊，未依前開法條規定為補充或寄存
    送達，以合法送達舉發通知單，遽以異議人有變更其送達之處所，未向主管機關
    陳明之情事，致有應為送達之處所不明之情形，而為公示送達，顯違前開法條規
    定，該公示送達與前開法條規定有違，自不生公示送達之效力。是異議人既未受
    合法送達「舉發違反道路交通管理事件通知單」，即無從知悉應到案日期，主管
    機關未經合法送達舉發通知單，則原處分即移送機關逕行對異議人為裁決處罰，
    有違道路交通管理事件統一裁罰基準及處理細則第十一條第一項第三款之規定甚
    明，其裁決顯非適法。
六、綜上所述，本件原裁決處分既有前述違法情形，故應由本院裁定將原處分撤銷。
    然而，因受處分人即異議人甲○○於前開時、地，駕駛小貨車有行車速度超過規
    定之最高時速之違規行為既可認定，則本院仍應審酌異議人違規情節之輕重，另
    為異議人如主文第二項所示之諭知，以資適法。
七、據上論斷，應依道路交通案件處理辦法第二十條前段，裁定如主文。
中      華      民      國      九十二      年     七     月    十七    日
                                  臺灣臺南地方法院交通法庭
                                      法  官  張  瑛  宗
右正本證明與原本無異
如不服本裁定應於送達後五日內向本院提出抗告狀
                                      書記官  陳  志  德
中      華      民      國      九十二      年     七     月   二十一   日


司法院資訊處製作；財團法人民間司法改革基金會備份。
